臺灣新北地方法院民事裁定
111年度消債更字第166號
聲  請  人  蔡麗娟

代  理  人  鄧又輔律師（法扶律師）
上列聲請人依消費者債務清理條例聲請更生事件，本院裁定如下
：
    主  文
聲請人蔡麗娟自中華民國一百一十一年九月二十八日上午十一時
起開始更生程序。
命司法事務官進行更生程序。
    理  由
一、按債務人不能清償債務或有不能清償之虞者，得依本條例所
    定更生或清算程序，清理其債務；本條例所稱消費者，係指
    5年內未從事營業活動或從事小規模營業活動之自然人，前
    項小規模營業係指營業額平均每月新臺幣（下同）20萬元以
    下者；債務人無擔保或無優先權之本金及利息債務總額未逾
    1,200萬元者，於法院裁定開始清算程序或宣告破產前，得
    向法院聲請更生。消費者債務清理條例（下稱消債條例）第
    3條、第2條第1項、第2項、第42條第1項分別定有明文。又
    債務人對於金融機構負債務者，在聲請更生或清算前，應向
    最大債權金融機構請求協商債務清償方案，或向其住、居所
    地之法院或鄉、鎮、市、區調解委員會聲請債務清理之調解
    。債務人為前項請求或聲請，應以書面為之，並提出財產及
    收入狀況說明書、債權人及債務人清冊，及按債權人之人數
    提出繕本或影本，亦為消債條例第151條第1項、第2項所明
    定。再法院開始更生程序之裁定，應載明其年、月、日、時
    ，並即時發生效力；法院裁定開始更生或清算程序後，得命
    司法事務官行更生或清算程序，消債條例第45條第1項、第1
    6條第1項前段亦有明文可參。
二、本件聲請意旨略以：伊因入不敷出，致積欠無擔保或無優先
    權之債務總金額86萬0,225元。嗣依消債條例向本院聲請債
    務調解程序，最大債權銀行渣打國際商業銀行股份有限公司
    （下稱渣打銀行）雖提出每月清償1萬餘元之協調方案，惟
    伊無法負擔，致協商不成立，是伊實有不能清償債務之虞。
    又伊於5年內並未從事營業額平均每月20萬元以下之營業活
    動，復未經法院裁定開始更生程序或宣告破產，爰請求鈞院
    裁定准予清算等語。
三、經查：
  ㈠本件聲請人主張於消債條例施行後，向本院聲請債務清理調
    解程序，最大債權人渣打銀行未出席調解，致前置調解不成
    立等情，並經本院職權調取111年度司消債調字第69號卷（
    下稱司調卷）核閱屬實，是本件聲請人所提清算之聲請所應
    審究者為其現況是否有不能清償債務或有不能清償之虞之情
    事。
  ㈡又聲請人主張有不能清償債務之虞之事實，業據其提出財產
    及收入狀況說明書、全國財產稅總歸戶財產查詢清單、民國
    108及109年度綜合所得稅各類所得資料清單、債權人清冊、
    財團法人金融聯合徵信中心查詢當事人綜合信用報告回覆書
    、勞工保險被保險人投保資料表、銀行存摺內頁影本、戶籍
    謄本、新光人壽保單價值準備金證明、保險單借款餘額證明
    資料文件、新光人壽保單等件為證（見司調卷第5至17頁、
    第21至29頁、本院卷第27至38頁），堪信屬實。聲請人其名
    下除有自小客車1台（車號：000-0000）外，另有新光人壽
    保險價值金8,704元（已扣除保單借款76,750元及利息9,894
    元）外，無其他財產。再者，聲請人陳稱其現任職於樂寶兒
    婦幼診所，並據111年9月2日樂寶兒婦幼診所函所示，聲請
    人109年至110年之平均薪資為每月25,583元【計算式：（54
    ,000＋24,000×10＋56,000＋24,000×11）÷24≒25,583，小數點
    以下四捨五入】。再聲請人主張其每月必要支出18,561元（
    包含伙食費12,000元、水費125元、電費600元、瓦斯費154
    元、第四台及網路費378元、電信費55元、交通費1,000元、
    勞保552元、健保1,488元、手機費999元、醫藥費210元、雜
    支1,000元），經核並未逾新北市政府所公告之111年度新北
    市最低生活費之1.2倍即18,960元，是聲請人上開主張應為
    可採。聲請人復主張每月支出其母親蔡罔受之扶養費為5,00
    0元，核依目前社會經濟消費之常情，並未逾一般人生活程
    度，尚屬合理。
  ㈢以聲請人聲請其每月固定可得收入為25,583元；每月必要生
    活及扶養費支出為23,561元【計算式：18,561＋5,000＝23,56
    1】，是所得收入扣除合理之必要活支出後，僅剩2,022元，
    是本院審酌聲請人現況之財產、勞力及信用等清償能力，足
    認以聲請人每月收入於扣除每月合理之基本生活費用，應已
    不能清償前開所負無擔保或無優先權債務86萬0,225元。從
    而，聲請人所為本件聲請，核符消債條例第3條所定之要件
    。
四、綜上所述，本件聲請人合於消債條例所定之條件，並未從事
    營業活動，且其確有不能清償債務之情事，又所負無擔保或
    無優先權之債務並未逾1,200萬元，亦未經法院裁定開始清
    算程序或宣告破產，復查無消債條例第6條第3項、第8條或
    第46條各款所定駁回更生聲請之事由存在，則聲請人聲請本
    件更生，應予准許。至聲請人於更生程序開始後，應另提出
    足以為債權人會議可決或經法院認為公允之更生方案以供採
    擇，俾免更生程序進行至依消債條例第61條規定應行清算之
    程度，附此敘明。
五、依消費者債務清理條例第11條第1項、第45條第1項、第16條
    第1項，裁定如主文。
中　　華　　民　　國　　111 　年　　9 　　月　　28　　日
                  民事第六庭  法  官  許瑞東
上為正本係照原本作成。
本件不得抗告。
本裁定已於111年9月28日上午11時公告。
中　　華　　民　　國　　111 　年　　9 　　月　　28　　日
                              書記官  曾怡婷